【裁判字號】    99,訴,239
【裁判日期】    991111
【裁判案由】    毒品危害防制條例
【裁判全文】
臺灣桃園地方法院刑事判決               99年度訴字第239號
公  訴  人  臺灣桃園地方法院檢察署檢察官
被      告  鄭學鴻
選任辯護人  陳德義律師
上列被告因違反毒品危害防制條例案件，經檢察官提起公訴（起
訴案號：99年度偵字第2454號，併送併案審理案號：99年度偵字
第4861號），本院判決如下：
    主  文
鄭學鴻販賣第三級毒品，處有期徒刑伍年貳月；又販賣第三級毒
品，處有期徒刑伍年貳月；又販賣第三級毒品，處有期徒刑伍年
貳月，扣案如附表編號一、編號二、編號三所示之物均沒收。應
執行有期徒刑陸年，扣案如附表編號一、編號二、編號三所示之
物均沒收。
    事  實
一、鄭學鴻明知毒品危害防制條例第2 條第2 項第3 款所列第三
    級毒品愷他命（下簡稱愷他命）不得販賣，竟意圖營利，基
    於販賣愷他命之犯意，於民國98年1 月4 前之某日，在不詳
    處所，先販入數量不詳之愷他命後持有之，復分別於下列時
    間、地點，販賣愷他命共三次予張琇雰：
  (一)於99年1 月4 日之某時，基於販賣愷他命之犯意，在鄭學鴻
    位於桃園縣八德市○○街71巷6 號8 樓之2 住處樓下，以新
    臺幣（下同）300 元之價格，販賣重量不詳之愷他命1 包予
    張琇雰，並約定待張琇雰領薪後再為付款，而張琇雰則於上
    開鄭學鴻住處內施用該次購得之部分愷他命，剩餘部分則攜
    回自己住處施用殆盡。
  (二)於99年1 月10日之某時，基於販賣愷他命之犯意，在桃園縣
    八德市○○街71巷6 號8 樓之2 住處樓下，以300 元之價格
    ，販賣重量不詳之愷他命1 包予張琇雰，並約定待張琇雰領
    薪後再為付款。
  (三)於99年1 月14日凌晨某時，基於販賣愷他命之犯意，在桃園
    縣八德市○○街71巷6 號8 樓之2 住處內，以300 元之價格
    ，販賣重量不詳之愷他命1 包予張琇雰，並約定待張琇雰領
    薪後再為付款，而張琇雰於取得上開愷他命後，旋於鄭學鴻
    之住處施用殆盡。
  (四)嗣於99年1 月14日下午5 時許，為警於鄭學鴻上開住處查獲
    ，並扣得如附表編號一、三所示鄭學鴻所有之物。後於99年
    1 月15日下午3 時5 分許（起訴書誤載為5 時許），解送鄭
    學鴻至臺灣桃園地方法院檢察署時，為該署法警於鄭學鴻上
    衣暗袋內查獲並扣得如附表編號二所示之物及搖頭丸1 包（
    持有第二級毒品部分，另經臺灣桃園地方法院檢察署提起公
    訴）。
二、案經桃園縣政府警察局報請臺灣桃園地方法院檢察署檢察官
    偵查起訴及移送併案審理。
    理  由
壹、程序方面
一、證人張琇雰於警詢之證述，乃被告以外之人於審判外之陳述
    ，屬傳聞證據，且被告及辯護人已就上開供述證據能力表示
    爭執（本院卷第33頁、96頁反面、97頁），惟該證述雖屬傳
    聞證據，然其警詢過程查無違法取證之瑕疵存在，且證人張
    琇雰於本院審理時業已傳喚到庭以證人身分作證，並准許被
    告及辯護人對於證人當庭及先前陳述進行詰問，此有審判筆
    錄在卷可考。即已賦予被告及辯護人對於該證人對質詰問之
    機會，因之，參諸刑事訴訟法159 條規定之立法意旨原即在
    保障被告之對質詰問權以觀，證人張琇雰於審判外之警詢中
    所為之證述既已經被告及辯護人於審理中經交互詰問予以核
    實，則證人張琇雰於審判外陳述與審判時所述意旨相符之部
    分，其屬傳聞證據之瑕疵，應已治癒，而無依該條規定排除
    之必要，自有證據能力。
二、按「被告以外之人於偵查中向檢察官所為之陳述，除顯有不
    可信之情況者外，得為證據。」刑事訴訟法第159 條之1 第
    2 項定有明文，證人張琇雰於檢察官訊問時，業經具結在案
    ，有證人結文附卷可憑，又法律賦予檢察官調查證據之權限
    ，且檢察官於偵查實務運作，均能遵守法律規定，不致違法
    取供，所取得之供述證據可信性極高，再綜合訊問時之外部
    情況為形式上觀察，並未發現其證言有不可憑信之情形，是
    證人張琇雰在檢察官偵查中之訊問筆錄，應認均有證據能力
    ；又被告之辯護人以證人張琇雰99年3 月5 日訊問筆錄係在
    訊問後具結，具結徒具形式為由，而認上開偵訊筆錄無證據
    能力云云，惟依刑事訴訟法第188 條「具結，應於訊問前為
    之。但應否具結有疑義者，得命於訊問後為之。」之規定，
    足徵證人具結之時期並非僅限於訊問前為之，而本案證人張
    琇雰於99年3 月5 日偵訊時，雖於檢察官訊問後，始令具結
    ，然檢察官於證人張琇雰具結前，已詳細告知具結之義務及
    偽證之處罰，並命證人朗讀結文後具結，有證人結文乙份足
    憑，且於證人具結後，檢察官更再一次確認先前所為之陳述
    是否均實在，此有該日之偵訊筆錄及結文附卷可查（見偵字
    第2454號卷第75頁），是辯護人認證人張琇雰於偵查中所為
    訊問筆錄無證據能力，尚非可採。
三、次按搜索，經受搜索人出於自願性同意者，得不使用搜索票
    。但執行人員應出示證件，並將其同意之意旨記載於筆錄，
    刑事訴訟法第131 條之1 定有明文。又按刑事訴訟法第131
    條之1 規定之同意搜索，其所謂「自願性」同意，係指該項
    同意須出於表意人之自願，亦即非出於他人明示、暗示之強
    暴、脅迫者而言。法院審查時，應就表意人是否具有同意權
    限，有無將同意意旨記載於筆錄，由受搜索人簽名或出具書
    面表明同意之旨，並應綜合一切情狀，包括徵求同意之地點
    、方式，是否自然而非具威脅性，同意者主觀意識之強弱、
    教育程度、智商、自主之意志，是否已為執行搜索之人所屈
    服等，以為判斷之基準（最高法院94年度臺上第1361號判決
    意旨參照）。查本案警方係經被告出於自願性同意而執行搜
    索，執行搜索之警員業將被告同意之意旨記載於桃園縣政府
    警察局搜索扣押筆錄，並由被告親自簽名於其上，有桃園縣
    政府警察局搜索扣押筆錄1 份在卷可稽（見偵卷第17-19 頁
    ），另據證人即本案執行搜索之警員熊志宏於審理中證述：
    「…當時被告弟弟鄭學鳴在大成國中涉及販賣三級毒品Ｋ他
    命的案件，鄭學鳴陳述他的Ｋ他命的來源是竊取哥哥鄭學鴻
    的，之後我們就帶同鄭學鳴回到鄭學鴻住處，當時阿嬤開門
    讓我與鄭學鳴進去，我們告知來意，阿嬤就幫我敲鄭學鴻房
    門，鄭學鴻自己開門，我們告知他我們來意並請他配合，鄭
    學鴻就從他外套拿出14小包Ｋ他命。（問：你當時有跟阿嬤
    、鄭學鴻表明你是警察身分？）答：有。（問：你當時到鄭
    學鴻住處，是因為查獲鄭學鳴販賣毒品，而認為鄭學鴻可能
    涉及販賣Ｋ他命？答：是。（問：鄭學鴻交出Ｋ他命時，有
    無說明毒品做何用？）答：有，他告知我們他有販賣毒品。
    （問：你們當時是否因為鄭學鴻他販賣毒品且取出毒品Ｋ他
    命，而以現行犯逮捕？）答：是。」等語詳確（見本院卷第
    89頁背面至第90頁），且衡諸被告為智識健全之男子，若被
    告確有拒絕警方搜索之意，豈可能在表示同意警方搜索意旨
    之搜索扣押筆錄同意書上簽名，並任由警方對扣案物品拍照
    存證之理，益見警方確係取得被告之同意搜索後，再於被告
    上開住處內扣得毒品等物，是本案桃園縣政府警察局之搜索
    合於刑事訴訟法第131 條之1 所定自願性同意搜索之要件，
    從而，警方基於合法搜索而扣押取得本案扣得之毒品愷他命
    14包（含14包裝袋原重量10.3459 公克；驗餘重量10.3434
    公克）、夾鍊袋68個等證物，自非因違背法定程序取得之證
    據，而有證據能力。被告及其辯護人此部所辯，亦非的論。
    另警方因查獲時之狀況，認被告及證人張琇雰涉有販賣、持
    有毒品之嫌，並據此逮捕，亦合於刑事訴訟法第88條第3 項
    第2 款之現行犯逮捕規定，並無辯護人所指違法逮捕之事。
    尤無所謂違法逮捕之壓力延伸至偵查中，連偵查及本院羈押
    訊問時之自白亦不具任意性之可言。綜上，本案警方就搜索
    、逮捕程序，均合於前揭法律規定，並無辯護人所指違法之
    情，是辯護人執以否認被告警詢、偵查、本院羈押訊問時之
    自白及證人張琇雰警詢之證據能力，自屬無據。
四、末按被告以外之人於審判外之陳述，經當事人於審判程序同
    意作為證據，法院審酌該言詞陳述或書面陳述作成時之情況
    ，認為適當者，亦得為證據；當事人、代理人或辯護人於法
    院調查證據時，知有第159 條第1 項不得為證據之情形，而
    未於言詞辯論終結前聲明異議者，視為有前項之同意，刑事
    訴訟法第159 條之5 定有明文。本案認定事實除上揭所引用
    之證據方法外，其餘所援用之證據資料，檢察官、被告及其
    辯護人均未爭執其證據能力，本院審酌該等證據作成時之情
    況，並無違法取證之瑕疵，認為以之作為本案之證據亦屬適
    當，故依上開規定，認均具有證據能力。
貳、實體部分：
一、訊據被告鄭學鴻固坦承有於上開時、地交付愷他命三次予證
    人張琇雰之事實，惟矢口否認有販賣愷他命之犯行，並辯稱
    ：伊係為供自己施用而購入扣案之愷他命，伊雖有轉讓愷他
    命予張琇雰，然並未有向張琇雰收取價金之意思，否則何以
    從未告知張琇雰每包愷他命之價格，且始終未向張琇雰收取
    金錢，足認伊確未有販賣之意思；況伊縱有告知張琇雰愷他
    命之價格，然該金額亦少於或等於伊購入之金額，足認伊主
    觀上並無販賣之意思云云。惟查：
  (一)被告確有分別於99年1 月4 日之某時、99年1 月10日之某時
    及99年1 月14日凌晨某時，在桃園縣八德市○○街71巷6 號
    8 樓之2 住處樓下或住處內，以重量不詳、300 元一包之價
    格販賣愷他命三次予張琇雰之事實，業據證人張琇雰於警詢
    （見偵卷第15頁反面）、偵訊（見偵卷第73-75 頁），及於
    本院審理時（本院卷第55頁反面-57 頁反面）證述明確，核
    與被告警詢、偵查及本院羈押訊問時供陳：伊從99年1 月初
    開始以一包300 元之價格，販賣愷他命2-3 次予張琇雰（見
    偵查卷第8 、29頁；本院99年度聲羈字第26號卷第5 頁反面
    ）等語大致相符。雖被告於審理時，翻異前詞，辯稱係因警
    方告知若伊配合可向法官求情，始自白有販賣愷他命予張琇
    雰云云，然被告若確因恐遭羈押，理當力陳自己無罪之辯解
    ，以降低其涉案之嫌疑，何需於筆錄製作時，坦承其確有販
    賣愷他命之犯行，是其此部分所辯不符情理，尚難採信。另
    觀諸證人張琇雰證述被告與張琇雰間有上開三次愷他命交易
    情節，係就毒品交易經過及自身經歷為具體陳述，並非抽象
    概括之含混指證，且其亦須承擔誣告或偽證之刑責，當無任
    意虛構事實誣攀被告並自陷入罪之理，所述洵屬可信。並有
    扣案愷他命之14包（含14包裝袋）、1 大包（內含愷他命6
    小包及6 包裝袋；愷他命7 小包及7 包裝袋）、夾鍊袋86個
    可資佐證。另上開扣案之愷他命經送檢驗結果檢出三級毒品
    愷他命成分，亦有行政院衛生署食品藥物管理局99.03.04FD
    A 研字第0990009479號及99.03.15FDA 研字第0990011194號
    檢驗報告書2 份在卷可憑（見本院卷第19、78 頁 ），足認
    被告上開自白及證人張琇雰上開證述，均與事實相符，堪以
    採信。
  (二)至被告於審理時辯稱：伊係為供自己施用而購入扣案之愷他
    命，並未有向張琇雰收取價金之意思，且從未告知張琇雰每
    包愷他命之價格，亦未向張琇雰收取金錢；況伊縱有告知張
    琇雰愷他命之價格，然該金額亦少於或等於伊購入之金額，
    足認主觀上並無販賣之意思云云。然查：
  1.按我國法令對販賣毒品者臨以嚴刑，惟毒品仍無法禁絕，其
    原因實乃販賣毒品存有巨額之利潤可圖，故販賣毒品者，如
    非為巨額利潤，必不冒此重刑之險，是以有償販賣毒品者，
    除非另有反證證明其出於非圖利之意思而為，概皆可認其係
    出於營利之意而為（最高法院93年度台上字第1651號、87年
    度台上字第3164號等判決意旨參照）。且販賣愷他命係違法
    行為，非可公然為之，且有其獨特之販售通路及管道，復無
    公定價格，容易增減分裝之份量，而每次買賣之價量，可能
    隨時依雙方關係深淺、資力、需求量及對行情之認知、來源
    是否充裕、查緝鬆嚴、購買者被查獲時供述購買對象之可能
    風險評估等，而異其標準，非可一概而論。查本案被告於99
    年3 月5 日偵查訊問時即否認其有上開販賣愷他命之事實，
    固難查悉被告原取得愷他命之成本代價，而確認被告與張琇
    雰間交易之「價差」或「量差」或「純度」謀取利潤，然近
    年來政府為杜絕毒品之氾濫，對於查緝施用及販賣毒品之工
    作，無不嚴加執行，販賣毒品罪又係重罪，設若無利可圖，
    衡情一般持有毒品之人當無輕易將所持有之愷他命任意轉售
    他人而甘冒於再次向他人購買時，而有被查獲移送法辦之危
    險之理，且不論是瓶裝或袋裝之愷他命，均可任意分裝或增
    減其份量，而每次買賣之價量，亦隨上開所述主客觀情勢為
    機動地調整，因之販賣之利得，除經坦承犯行，或帳冊價量
    均臻明確外，委難察得實情，職是之故，縱未確切查得販賣
    賺取之實際差價，但除別有事證，足認確未牟利外，尚難執
    此即認非法販賣之事證有所不足，致知過坦承者難辭重典，
    飾詞否認者反得逞僥倖，而失情理之平。
  2.另被告雖就扣案愷他命之來源及購得價金供稱：99年1 月4
    日交付之愷他命，係伊於98年12月初在新竹「月亮舞廳」以
    4,400 元購得11包（見偵卷第78頁；本院卷第32頁反面第33
    頁），99年1 月10日及99年1 月14日交付之愷他命，係伊於
    98年12月31日在中壢「世紀廣場」以5,100 元購得17包（見
    偵卷第76頁；本院卷第33頁）；99年1 月15日下午3 時5 分
    許在臺灣桃園地方法院檢察署查扣之愷他命，係伊於98年10
    月8 日在新竹舞廳以一包400 元之代價購得15包（見偵卷第
    109 頁；本院卷第93頁）云云，惟細觀被告警詢及99年1 月
    15日檢察官訊問時，就附表編號一扣案愷他命之來源及購買
    金額，陳稱係以4,700 元之代價在新竹舞廳購得17包（見偵
    卷第7 、30頁），復於99年3 月5 日檢察官訊問時，先供述
    係以5,100 元之代價在中壢「世紀廣場」以5,100 元購得17
    包，後又供稱99年1 月4 日交付之愷他命，係於98年12月初
    在新竹「月亮舞廳」以4,400 元購得，除其中一包給張琇雰
    ，其餘在臺灣桃園地方法院檢察署遭查扣即附表編號二扣案
    物（見偵卷第76-78 頁），再於99年3 月10日檢察官訊問及
    本院審理時供陳：附表編號二扣案愷他命係伊於98年10月8
    日在新竹舞廳以一包400 元之代價購買15包（見偵卷第109
    頁；本院卷第93頁），被告上開供述關於購買附表編號一、
    二愷他命購買之價金、地點等重要事項前後供述不一，是其
    所述是否為真已非無疑，再衡之被告若前次（即98年10月8
    日購得之愷他命）毒品尚餘大量存貨，應無再次向他人購買
    而增加遭緝獲風險之必要，況被告亦坦承附表編號一、二之
    愷他命本均放置於同一件衣服，僅放置在不同袋子（見本院
    卷第93頁正、反面），堪認被告前開所述分次購得乙節係為
    迴避有營利之事，不足採信，被告應係於98年1 月4 前之某
    日時，在不詳處所，一次販入包含附表編號一、二在內、數
    量不詳之愷他命而持有，而後始伺機販賣予張琇雰。
  3.次按販賣毒品罪，不以販入之後，復行賣出為必要，只須意
    圖營利而販入或賣出，有一於此，犯罪即應成立（最高法院
    著有92年度臺上字第7046號判決意旨參照）。觀之被告於警
    詢、偵查時供稱：「（問：據張琇雰…指稱曾向你買過毒品
    K 他命供他自己吸食，你作何解釋？）答：我於99年1 月14
    日…在我家房間內有賣給他一包（只賣他300 元）…」、「
    （問：總共賣幾次K 他命給張琇雰？）答：兩、三次，…是
    今年一月初的事情，她每次都買一小包，一小包我賣她300
    元。…（問：有無跟張琇雰拿錢【指購買愷他命之價金】？
    ）答：還沒。（問：原因？）答：因為他說身上還沒有錢，
    所以讓他先欠著。…（問：與張琇雰認識多久？）答：認識
    2 、3 個月，只是普通朋友，他是網咖員工，我去網咖消費
    故而認識。（問：跟張琇雰認識多久後他第一次跟你開口要
    K 他命？）答：大約認識1 個月後。（問：在他向你要K 他
    命之前，你們是否相熟？）答：之前不熟，都是我去網咖才
    會見到，不曾主動互約或打電話聊天，是他跟我開口要K 他
    命之後才熟起來，但還是不會特別打電話聯絡，K 他命也是
    我去網咖時她順便向我提起，不會特別約我說要跟我拿」等
    語（見偵卷第8 、29、77、110 頁），復參諸證人張琇雰證
    述：「（問：自何時開始向鄭學鴻拿K 他命？）答：…我記
    得我跟他買3 次每次一包…我也不想欠他這種錢…所以我跟
    他說看應該多少就算我多少我之後再給他錢，當時他有約略
    提過一包大概300 、400 左右…這就是第一次買K 他命的狀
    況。（問：第2 次向鄭學鴻購買K 他命情形？）答：一樣是
    網咖下班時與他一起走到他家樓下時跟他買，當時他身上就
    剛好有K 他命，一樣拿一包給我，錢照以前的方法算，但是
    我還是沒給他錢，因為我尚未領薪水，跟他說好了先欠著。
    …1 月14凌晨我跟鄭學鴻說給我1 包，因為沒有再講到錢，
    所以價錢跟以前一樣。（問：預計何時可以領薪水給鄭學鴻
    錢？）答：因為公司以薪資轉帳付薪水所以預計是16日才要
    跟他整個算一次欠款好還他錢。（問：被告為何一直沒向你
    拿錢？）答：單純是因為他知道我還沒領薪水所以讓我欠著
    」等語（見偵卷第73-75 頁），足認張琇雰與被告間之交情
    ，僅為被告去網咖消費時始互相認識，平時不會互約或打電
    話聊天，交情非深，且張琇雰在認識被告1 個月後即自被告
    處取得愷他命，而愷他命係政府嚴予查緝之物，取得不易，
    凡為販賣之不法勾當者，苟無利可圖，應無甘冒被查緝法辦
    重刑之危險，平白無端義務為該買賣之工作，況張琇雰於購
    買愷他命之初亦已明確向被告表明應照價計算，並經被告回
    應一包應有之價格，且被告尚未向張琇雰收取價之原因係為
    等張琇雰領薪後一次結清，並無免除價金之意思，又販賣毒
    品之所謂販賣行為，係行為人基於營利之目的，而販入或賣
    出毒品而言。販賣毒品者，其主觀上有營利之意圖，且客觀
    上有販賣之行為即足構成，至於實際上是否已經獲利則非所
    問。是本案被告於交付毒品之時，確有營利之意圖及事實，
    洵屬明確。
  4.再者，被告於99年1 月14日下午5 時許，為警扣得愷他命共
    14包（附表編號一）、夾鍊袋86個（附表編號三），後於99
    年1 月15日下午3 時5 分許，為臺灣桃園地方法院檢察署法
    警於被告上衣暗袋內查得愷他命1 大包（附表編號二），衡
    情毒品既係高單價之物，購買毒品施用者，應無準備大量之
    各式夾鍊袋，於購得之後自行分裝為多數小包，使毒品沾染
    、殘留於分裝袋上，徒增浪費之理。且本案扣得被告所有之
    包裝袋86個，參以被告偵查時供陳：伊剛買入愷他命時，怕
    一次帶在身上會被查獲，所以有把愷他命倒成1 大包後，又
    以目測分裝成17包等語（見偵卷第77頁），足認被告有分裝
    毒品以賺取差額之營利意圖，至為灼然。況被告99年1 月14
    日為警查獲經採尿送驗，其結果呈愷他命類陰性反應，有台
    灣檢驗科技股份有限公司99年2 月4 日UL/2010/10754 濫用
    藥物檢驗報告、桃園縣政府警察局少年警察隊被採尿人姓名
    編號對照表可證（見偵卷第71、23頁）足參，益證被告辯稱
    扣案毒品係供自己施用，委難採信。
  (四)綜上所述，互核以參，被告所為上開辯解，均屬事後圖免卸
    飾之詞，不足採信。本件事證明確，被告販賣三次愷他命予
    證人張琇雰之犯行，應可認定。
二、論罪科刑方面：
  (一)查愷他命為毒品危害防制條例第2 條第1 項第3 款所列之第
    三級毒品，不得非法販賣，核被告鄭學鴻所為，係犯毒品危
    害防制條例第4 條第3 項之販賣第三級毒品罪三次，被告持
    有之低度行為，為販賣之高度行為所吸收，不另論罪。被告
    所犯三次販賣第三級毒品罪，犯意各別，行為互殊，應予分
    論併罰。爰審酌被告無視於毒品氾濫對國人身心與社會風氣
    、治安之極大負面影響，三次販賣愷他命予張琇雰施用，且
    其犯後仍飾詞狡辯，否認犯行，足見其犯後並無悔改之意，
    又被告本案販賣應營得之利益非多，及其犯罪動機、目的、
    手段，並兼衡被告行為時為在學學生，智識程度中等等一切
    情狀，就其三次販賣第三級毒品犯行分別量處如主文所示之
    刑，並定其應執行之刑，以資懲儆。至公訴人雖對被告具體
    求刑有期徒刑5 年，然該本院審酌上開各情，認被告應處以
    主文所示之刑，並定如主文所示之應執行之刑，始可達罰當
    其罪之目的，公訴人之求刑稍屬過輕，附此敘明。
  (二)按毒品危害防制條例第18條第1 項前段之規定，應予沒收銷
    燬之毒品，以經查獲之第一、二級毒品為限。又毒品依其成
    癮性、濫用性及對社會危害性，共分為四級，施用或持有第
    三、四級毒品，因其可罰性較低，故未設處罰之規定，僅就
    施用及持有第一、二級毒品科以刑罰。然鑑於第三、四級毒
    品均係管制藥品，特於同條例第11條之1 明定無正當理由，
    不得擅自持有；第18條第1 項後段復規定查獲之第三、四級
    毒品，無正當理由而擅自持有者，均沒入銷燬之，從而，依
    同條例第18條第1 項後段應沒入銷燬之毒品，專指查獲施用
    或持有之第三、四級毒品而言（毒品危害防制條例98年修後
    正，應指純質淨重未達20公克者）；倘係查獲製造、運輸、
    販賣、意圖販賣而持有、以非法方法使人施用、引誘他人施
    用或轉讓第三、四級毒品，既屬同條例相關法條明文規定處
    罰之犯罪行為，即非該條項應依行政程序沒入銷燬之範圍。
    又同條例第19條第1 項所定「供犯罪所用或因犯罪所得之物
    」，係指犯第4 條至第9 條、第12條、第13條或第14條第1
    項、第2 項之罪所用或所得之物，不包括毒品本身在內，是
    尚不得援用此項規定為第三、四級毒品之沒收依據。再同條
    例對於查獲之製造、運輸、販賣、意圖販賣而持有、以非法
    方法使人施用、引誘他人施用及轉讓第三、四級毒品之沒收
    ，並無特別規定，如其行為已構成犯罪，則該毒品即屬不受
    法律保護之違禁物，應回歸刑法之適用，依刑法第38條第1
    項第1 款之規定沒收之（最高法院96年度臺上字第884 號判
    決意旨參照）。查扣案如附表編號一、二所示之愷他命，係
    因被告販賣第三級毒品罪而查獲之愷他命，為違禁物，而盛
    裝上開毒品之夾鏈袋（附表編號一14個，附表編號二小包13
    個），以現今所採行之鑑驗方式，包裝袋仍會殘留微量毒品
    而無法將之完全析離（此有法務部調查局調科壹字第093623
    9655號函可參）應概認屬毒品之部分，依上述說明，自均應
    依刑法第38條第1 項第1 款規定予以沒收。至取樣化驗部分
    ，既已驗畢用罄而滅失，自無庸再予宣告沒收。又附表編號
    一包裝上開愷他命14包之包裝夾鏈袋1 個，及附表編號二大
    包夾鏈袋1 個、分別包裝上開愷他命6 小包、7 小包之包裝
    夾鏈袋2 個，均係用以包裝、運輸毒品之工具，為被告所有
    供本件犯罪所用之物，應依毒品危害防制條例第19條第1 項
    前段之規定，宣告沒收。另扣案如附表編號三所示之物，亦
    屬被告所有，然尚未用以包裝毒品，為預備供犯罪所用之物
    ，應依刑法第38條第1 項第2 款之規定宣告沒收。至毒品危
    害防制條例第19條第1 項既採義務沒收主義（相對義務沒收
    ），則其犯罪所得之對價，不問其中成本若干，利潤多少，
    固應全部諭知沒收；惟因法條既明文「因犯罪所得之財物」
    ，是其沒收範圍必以犯人實際所得者為限，苟無所得或尚未
    取得即無從為沒收、追徵或以財產抵償之諭知（最高法院96
    年度臺上字第2331號判決意旨參照），查本案被告三次販賣
    予張琇雰之價金（每次300 元，共計1,200 元）均尚未收取
    ，業已認定如前，依前開說明，爰不為沒收、追徵或以財產
    抵償之諭知。
三、另本件臺灣桃園地方法院檢察署檢察官併案審理（99年度偵
    字第4861號，即附表編號二部分）犯罪事實，與本案檢察官
    起訴之犯罪事實相同，屬同一犯罪事實，本院已予審究，附
    此敘明。
據上論斷，應依刑事訴訟法第299 條第1 項前段，毒品危害防制
條例第4 條第3 項、第19條第1 項前段，刑法第11條、第51條第
5 款、第38條第1 項第1 款、第2款，判決如主文。
本案經檢察官黃榮德到庭執行職務
中    華    民    國    99    年    11    月    11    日
                  刑事第八庭  審判長法  官  劉為丕
                                    法  官  謝枚霏
                                    法  官  溫祖明
以上正本證明與原本無異。
如不服本判決應於收受判決後10日內向本院提出上訴書狀，並應
敘述具體理由。其未敘述上訴理由者，應於上訴期間屆滿後20日
內向本院補提理由書( 均須按他造當事人之人數附繕本) 「切勿
逕送上級法院」。
                                    書記官  邱仲騏
中    華    民    國    99    年    11    月    11    日
附錄本案論罪科刑法條：
毒品危害防制條例第4條第3項：
製造、運輸、販賣第三級毒品者，處五年以上有期徒刑，得併科
新臺幣五百萬元以下罰金。
附表：
┌───┬───────────┬────────┐
│編號  │物品名稱及數量        │備註            │
├───┼───────────┼────────┤
│      │愷他命14包（含14包裝袋│99年1 月14日下午│
│一    │原重量10.3459 公克；驗│5 時許查獲，並扣│
│      │餘重量10.3434 公克），│案。            │
│      │及包裝上開愷他命14包之│                │
│      │包裝夾鏈袋1 個        │                │
├───┼───────────┼────────┤
│      │愷他命大包夾鏈袋1 個（│99年1 月15日下午│
│二    │內含愷他命6 小包，含6 │3 時5 分查獲，並│
│      │包裝袋原重量3.8199公克│扣案。          │
│      │，驗餘重量3.8193公克，│                │
│      │及愷他命7 小包，含7 包│                │
│      │裝袋原重量4.1563公克，│                │
│      │驗餘重量4.1553公克），│                │
│      │及分別包裝上開愷他命6 │                │
│      │小包、7 小包之包裝夾鏈│                │
│      │袋2 個                │                │
├───┼───────────┼────────┤
│三    │分裝夾鍊袋86個（起訴書│99年1 月14日下午│
│      │誤載為68個）          │5 時許，為警查獲│
└───┴───────────┴────────┘

司法院資訊處製作；財團法人民間司法改革基金會備份。
